【裁判字號】    96,勞訴,5
【裁判日期】    970505
【裁判案由】    給付工資等
【裁判全文】
臺灣桃園地方法院民事判決               96年度勞訴字第5號
原      告  乙○○
                        2號2.
訴訟代理人  丁○○
被      告  利基材料科技股份有限公司
                      號
法定代理人  丙○○
訴訟代理人  楊肅欣律師
上列當事人間給付工資等事件，本院於民國97年3 月25日言詞辯
論終結，判決如下：
    主  文
原告之訴駁回。
訴訟費用由被告負擔。
    事實及理由
一、本件原告起訴主張：
（一）原告於民國92年12月起受雇於被告，從事作業員之工作，
      於94年2 月6 日23時許，原告搬運重達29公斤之箱子時，
      因原告右手扭到，箱子滑下來撞及原告右肩，導致原告之
      右肩部挫傷，被告於94年5 月3 日逕自解雇原告，經原告
      向桃園縣政府提出勞資爭議調解，並於94年5 月7 日成立
      調解，其內容為：「本案勞資雙方達成協議，有關勞方乙
      ○○於94年2 月6 日在工作現場受傷及何員職業災害補償
      事項同意依照勞動基準法第59條及相關規定辦理。」，惟
      被告於調解後卻不履行其義務，原告既無收入又須自付醫
      療費用，於94年7 月經原告要求，被告方開具勞工保險職
      業傷病門診單讓原告就診，原告又於94年11月18日以存證
      信函通知原告給付，但被告均置之不理，本件原告乃因公
      傷而支付醫療費用並醫療期間不能工作，自得爰依勞動基
      準法第59條規定，請求被告給付原告下列費用：醫療費
      用新台幣（下同）46,089元原告自行負擔之健保費8,57
      2 元醫療期間自94年5 月起至96年1 月止之間不能工作
      之薪資補償551, 250元，總計605, 911元。
（二）被告雖抗辯原告之初診病歷係記載原告於94年2 月6 日下
      班途中騎機車車禍受傷，然此為醫師誤聽，且原告係開車
      上下班，並無騎機車，原告之右肩挫傷確實因工作中搬貨
      、疊貨遭箱子撞及所致。為此聲明：被告應給付原告605,
      911 元，及自96年1 月12日起至清償日止，按週年利率5%
      計算之利息。
二、而被告抗辯如下：
（一）原告於94年2 月14日農曆年假後上班第1 天，曾向被告表
      示其於94年2 月6 日23時許在公司上班工作受傷，並提出
      天成醫院診斷證明書，被告基於體恤勞工之立場，不疑有
      他，准其休假。七日後原告又持天成醫院診斷證明書請假
      ，被告雖起疑，惟仍准其所請（原告從2 月7 日至2 月21
      日已連續15天未上班）。原告於2 月22日上班，被告主動
      將其工作內容調整至較為輕鬆之包裝工作，但其對工作並
      不用心，工作態度不佳，經多次口頭警告，仍不改善，不
      得已於94年4 月18日予以書面申戒懲處。即便如此，原告
      之工作態度與效率仍然不佳，兩造乃於94年5 月4 日合意
      終止勞動契約，並依勞動基準法第17條規定，將預告工資
      及資遣費算給原告，當時原告並無意見，兩造間之僱傭關
      係應已消滅。惟原告離職後，卻於94年5 月19日向桃園縣
      政府請求依勞動基準法第59條規定請求職業災害補償，及
      勞動基準法第13條規定「勞工在第50條規定之停止工作期
      間或第59條規定之醫療期間，雇主不得終止勞動契約。」
      主張僱傭關係存在。原告基於體恤勞工之立場，認為若確
      屬職業災害，依法當然應該給予補償，不因勞工離職而受
      影響，故於94年6 月7 日作成勞資爭議調解記錄之調解方
      案：「同意依照勞動基準法第59條及相關規定辦理」。
（二）被告係因原告主張其受有職業災害，且兩造確於94年6 月
      7 日作成勞資爭議調解記錄，因此原告才於94年7 月25日
      經被告之要求而開立勞工保險職業傷病門診單，交由原告
      請醫師診斷是否為職業傷病，一切過程並無不法。然由勞
      工險局、行政院勞工委員會北區勞動檢查所調查得知，原
      告所受傷害並非職業傷害，因此，原告既未證明受有職業
      災害，即無勞動基準法第59條規定職業災害補償之問題，
      同時亦無勞動基準法第13條職災醫療期間，雇主不得終止
      勞動契約規定之適用。是以兩造間之僱傭關係已於94年5
      月3 日合法終止，兩造之僱傭關係業已消滅。原告雖辯稱
      伊上班時受傷，無同事目睹，直到同事即訴外人甲○○來
      接班，原告才告知肩膀受傷無法搬貨，請他協助將剩餘產
      品搬疊好云云。惟據行政院勞工行政院勞工委員會北區勞
      動檢查所95年5 月16日，發文字號勞北檢衛字第09510056
      67號函說明二：「據何女士自述於94年2 月6日 下午11時
      30分（大約下班前30分鐘）獨自一人以雙手抬起成品箱至
      步行距離大約三公尺將該箱放置於已堆疊三層高度之成品
      箱上方時，成品箱掉落撞擊到右肩而受傷，當時現場無人
      目擊，何女士當時亦未向該公司及其同事說明其工作受傷
      情形。」，顯見原告前後說詞矛盾，不足採信。為此聲明
      ：請求駁回原告之訴。
三、兩造不爭執之事實：
（一）原告於92年12月起受雇於被告，從事作業員之工作，雙方
      之勞動契約已於94年5 月3 日終止。
（二）原告之原領工資為26,892元。
四、本件經兩造於本院97年2 月26日言詞辯論期日整理後，兩造
    協議之爭點在於：原告於96年2 月6 日該次傷害是否為職業
    災害？本件有無勞動基準法第59條之適用？
五、茲就兩造爭執之重點分述如下：
（一）按勞動基準法對職業災害雖未設定義，然參酌勞工安全衛
      生法第2 條第4 項規定，勞工就業場所之建築物、設備、
      原料、材料、化學物品、氣體、蒸氣、粉塵等或作業活動
      及其他職業上原因引起之勞工疾病、傷害、殘廢或死亡，
      即屬所謂職業災害。另勞工保險被保險人因執行職務而致
      傷病審查準則第3 條亦規定，被保險人因執行職務而致傷
      病者，為職業傷害。是職業災害是否成立，必須視勞工是
      否在雇主所指定之工作場所或到達或離去指定工作場所而
      受傷害，或因執行職務遭遇意外傷害、罹患職業病、殘廢
      或死亡，以及執行職務與傷亡發生間是否存在因果關係而
      定。其認定標準區分為2 要件，即「業務遂行性」及「業
      務起因性」。前者指勞工依勞動契約在雇主支配下提供勞
      務，勞工之行為必須是在執行職務時發生災害，此部分所
      稱之執行職務，一向採取從寬解釋之立場，除勞工所擔任
      之業務本身外，業務上附隨的必要、合理的行為亦包括在
      內；後者則必須勞工所擔任之「業務」與「災害」之間有
      密接關係存在，而所謂密接關係即指「災害」必須係被認
      定為業務內在或通常伴隨的潛在危險之現實化，亦即指伴
      隨著勞工提供勞務時所可能發生之危險已經現實化，且該
      危險之現實化為經驗法則一般通念上可認定者言。復按當
      事人主張有利於己之事實者，就其事實有舉證之責任，民
      事訴訟法第277 條前段定有明文。本件原告主張其因職業
      災害而受有損害，為被告否認，則依舉證責任分配法則，
      本件原告自應對於因職業災害而受有損害等事實負舉證責
      任，此合先敘明。
（二）本件原告主張其於94年2 月6 日23時許，搬運重達29公斤
      箱子時，因原告之右手扭到，箱子滑下來撞及原告之右肩
      ，致原告之右肩部挫傷等情，此為被告所否認。經查，勞
      工保險局為調查原告受傷之原因，曾經向原告就醫之醫院
      調取原告之病歷資料後函覆：「本局向何女士就診醫院調
      取相關病歷資料，全案送請專科醫師提供醫院見解為：(1)
      依據醫院的說明，94年2 月6 日發生車禍，右肩脫臼，但
        無骨折，可能屬創傷後右肩粘連。(2)究係工作時受傷或
      車禍受傷？兩者有矛盾。」。又行政院勞工委員會北區勞
      動檢查所之函文亦稱：「另據署立桃園醫院新屋分院94年
      7 月5 日王朝樣醫師骨科初診病歷記載：『乙○○自述94
      年2 月6 日下班途中騎車車禍，被送至天成醫院急診，當
      時身上除多次擦傷外，主要病徵右肩疼痛和無法活動，…
      。』，惟乙○○事後否認其當日下班途中發生車禍。」，
      說明五謂：「本所於5 月10日派員會同本會勞工安全衛生
      研究所陳研究員明山前往該公司實施現場勘驗，經查該成
      品箱高32公分，長寬各49公分，重29公斤，堆疊4 層之高
      度為143 公分，3 層之高度為111 公分（棧板15公分），
      認為該紙箱由111 公分之高度掉落撞擊到站立作業者（何
      女士之身高約151 公分）之肩部造成挫傷，其位能應略嫌
      不足」。說明六謂：「綜上所述，本案尚無直接明確證據
      認定何女士之右肩部挫傷、肩部粘連性囊、腱部疾患與右
      肩挫傷後粘連性囊炎並掖神經和關節囊內墊受傷為職業傷
      害」，均有上開函文在卷可按（見本卷第52、53頁）。依
      上開函文可知，原告於初診時乃告知醫師其因車禍受傷，
      雖其抗辯是醫師誤聽，但對此有利於己之事實，原告並無
      法舉證以實其說。再勞檢所亦派員實地就貨物推放之高度
      及原告身高為比對，亦認定原告之說詞就貨物及身高比對
      顯然位能不足。故單以該等函文之資料，實無法證明原告
      之受傷有「業務遂行性」及「業務起因性」，故尚無法遽
      論為職業災害。再本院依原告之聲請傳訊證人即原告於當
      晚交接同事甲○○到庭證稱：「（問：是否記得94年2 月
      6 日發生何事？）答：時間我不確定，有一天晚上12點我
      去接班，原告跟我說她有受傷，她說她手扭到，請我幫她
      搬東西，我沒有親眼看到她的手扭到的情形，她說她上班
      時搬東西扭到，但是到底是當天還是何時，我不是記得很
      清楚。（問：是否原告在轉述時，你有看到她手腫或受傷
      的痕跡？）答：我那時沒有去注意她的手的狀況，我只是
      印象她有告訴我，她上班時搬東西手扭傷。（問：除了聽
      她說以外，有無注意到原告有何特殊的狀況？）答：沒有
      注意到，且時間太久我想不起來」等語（見本院97年3 月
      25日言詞辯論期日筆錄），由證人甲○○之證詞可知，關
      於原告手受傷之情形，均屬原告轉述，證人雖有於94 年2
      月6 日當晚聽到原告陳述手部有扭傷，但其均無親眼見到
      原告受傷時之經過，而對於原告所稱之傷勢，證人亦表示
      不清楚，故本院認光以證人甲○○之證詞尚不足以證明原
      告係因工作原因導致受有右肩挫傷。
（三）末原告於94年5 月7 日聲請與被告就受傷之情事為勞資爭
      議調解，有原告提出該勞資爭議調解會議紀錄在卷可按（
      見本院卷第8 頁），而該次調解結論雖為「本案勞資雙方
      達成協議，有關勞方乙○○於94年2 月6 日在工作現場受
      傷及何員職業災害補償事項同意依照勞動基準法第59條及
      相關規定辦理」等語，惟見兩造並未就職業災害補償方法
      、金額為約定，可推知兩造乃以勞動基準法相關規定為賠
      償方法及標準，則被告僅係就原告提出職業災害事故之醫
      療、工資補償爭議達成願以勞動基準法作為解決方式之合
      意，被告實無允為職業災害補償給付之意思，況上開調解
      係以原告受職業災害為前提，若原告所受非職業災害自不
      得要求被告履行此調解內容。再原告以該調解內容向本院
      聲請強制執行，經本院以該調解內容並不明確，故不適宜
      強制執行，原告自不得以此調解內容請求被告給付，末此
      敘明。
六、綜上所述，原告並未舉證證明其右肩挫傷與其職務之執行有
    何關聯性，故無法證明係受職業災害，且兩造於94年6 月7
    日所為勞資爭議調解亦未能成立調解，故原告依勞動基準法
    59條規定請求被告給付605,911 元，及自96年1 月12日起至
    清償日止，按週年利率5%計算之利息，為無理由，應予駁回
    。
七、本件為判決之基礎已臻明確，兩造其餘之陳述及所提其他證
    據，經本院斟酌後，認為均於判決之結果無影響，亦與本案
    之爭點無涉，自無庸逐一論述，併此敘明。
八、結論：本件原告之訴為無理由，依民事訴訟法第78條，判決
    如主文。
中    華    民    國    97    年    5     月    5     日
                  民事第一庭    法  官  田玉芬
以上正本係照原本作成
如對本判決上訴，須於判決送達後20日內向本院提出上訴狀
中    華    民    國    97    年    5     月    5     日
                                書記官  李麗娟


司法院資訊處製作；財團法人民間司法改革基金會備份。
